臺灣高等法院刑事判決
110年度上訴字第3560號
上  訴  人  
即  被  告  梁士彥原名梁士康




選任辯護人  趙元昊律師
            簡靖軒律師
上列上訴人因違反毒品危害防制條例案件，不服臺灣士林地方法
院110年度訴字第287號，中華民國110年10月21日所為之第一審
判決（起訴案號：臺灣士林地方檢察署110年度偵字第3764號）
，提起上訴，本院判決如下：
    主  文
上訴駁回。
    事  實
一、甲○○明知甲基安非他命係屬毒品危害防制條例第2條第2項第
    2款所列管之第二級毒品，不得販賣，竟基於意圖營利而販
    賣第二級毒品之犯意，於民國109年9月11日晚間7時28分許
    ，在臺北市○○區○○○路0段000巷內，以新臺幣（下同）2萬元
    之價格，販賣第二級毒品甲基安非他命17.5公克(即半兩)予
    乙○○。嗣乙○○於同年月24日因另案為警持原審法院核發之搜
    索票執行搜索，始悉上情。
二、案經臺北市政府警察局內湖分局報告臺灣士林地方檢察署檢
    察官偵查起訴。
    理  由
壹、證據能力
一、證人即購毒者乙○○於偵訊之證述：　
　　乙○○於偵查中具結後向檢察官所為之陳述，雖屬傳聞證據，
    惟現階段刑事訴訟法規定檢察官代表國家偵查犯罪、實施公
    訴，依法其有訊問被告、證人及鑑定人之權，證人、鑑定人
    且須具結，而實務運作時，檢察官偵查中向被告以外之人所
    取得之陳述，原則上均能遵守法律規定，不致違法取供，其
    可信度極高，職是，被告以外之人前於偵查中已具結而為證
    述，除反對該項供述得具有證據能力之一方，已釋明「顯有
    不可信之情況」之理由外，應認該證人於偵查中之陳述具有
    證據能力。上訴人即被告甲○○及其辯護人雖爭執乙○○前開偵
    查中經具結之陳述證據能力，惟其並未釋明該等證人於偵查
    中之陳述有何顯不可信之情況，本院亦查無顯不可信之情況
    ，依刑事訴訟法第159條之1第2項規定，認乙○○於偵查時以
    證人身分且經具結後所為之證述，有證據能力。另被告之辯
    護人雖稱：乙○○於警詢所為之陳述係受員警引導而為，顯屬
    不正方法取得該證據，而乙○○於偵訊所為陳述，係依照警詢
    之陳述，可見其於偵訊所述係受到於警詢之陳述內容影響，
    該不正方法延續至偵訊時，故偵訊之陳述應無證據能力等語
    ，然觀諸最後一次警詢筆錄製作時間為109年10月5日，而檢
    察官訊問筆錄製作時間則為109年12月8日，業已相隔約2個
    月之久，尚難認該不正方法有何延續至偵訊之可能，況依乙
    ○○之陳述內容，僅泛稱：我依照警察問我的講的，我在退藥
    ，我陳述不實在，我陳述內容都是我在警局作筆錄警察引導
    我講的等語（見原審卷第58頁），然均未見員警有何不正詢
    問之情形，是前揭主張，應不足採。至於乙○○於在警詢所為
    之陳述，爰不引為本判決之證據，故不贅論其證據能力。
二、按被告以外之人於審判外之言詞或書面陳述，除法律有規定
    者外，不得作為證據。又被告以外之人於審判外之陳述，雖
    不符合刑事訴訟法第159條之1至第159條之4之規定，但經當
    事人於審判程序同意作為證據，法院審酌該言詞陳述或書面
    陳述作成時之情況，認為適當者，亦得為證據；當事人、代
    理人或辯護人於法院調查證據時，知有同法第159條第1項不
    得為證據之情形，而未於言詞辯論終結前聲明異議者，視為
    有前項之同意，刑事訴訟法第159條第1項及第159條之5分別
    定有明文。本件檢察官、被告及其辯護人就本判決所引用之
    被告以外之人於審判外之陳述，除上述外，於本院均不爭執
    證據能力（見本院卷第72至74頁），且迄言詞辯論終結前均
    未聲明異議，經本院審酌該等證據之作成情況，核無違法取
    證或其他瑕疵，認均適為本案認定事實之依據，依刑事訴訟
    法第159條之5規定，均有證據能力。
三、又本件認定事實引用之卷內其餘非供述證據（詳後述），並
    無證據證明係公務員違背法定程序取得，依同法第158條之4
    規定反面解釋，均有證據能力。　
貳、實體部分
一、認定事實所憑之證據及理由：
　㈠訊據被告固坦承有於109年9月11日晚間7時28分許，在臺北市
    ○○區○○○路0段000巷內與證人乙○○見面，惟否認有為販賣第
    二級毒品甲基安非他命之犯行，辯稱：當天我沒有拿任何東
    西給乙○○，是乙○○和別人有糾紛，希望我過去挺他，所以我
    就帶朋友過去他家附近等語。辯護人則為被告辯稱：本案並
    無扣案毒品之鑑定報告為證，亦無乙○○之驗尿報告為憑，實
    無法證明被告有販賣第二級毒品犯行，且乙○○證述前後不一
    ，不可採信，故本案無證據證明被告有販賣第二級毒品之犯
    行等語。
  ㈡經查：
　1.被告於109年9月11日下午3時19分許，以微信聯繫乙○○，隨
    後於同日晚間7時28分許在臺北市○○區○○○路0段000巷內與乙
    ○○見面乙情，業據被告於偵訊、原審及本院準備程序及審理
    時坦承不諱(見偵卷第91頁，原審卷第28至29頁，本院卷第7
    5、147頁)，核與乙○○於偵訊之證述相符(見偵卷第133頁)，
    復有被告與乙○○之微信對話紀錄及現場監視器翻拍照片在卷
    可稽(見偵卷第107至117、119至128頁)，此部分事實，首堪
    認定。
　2.據乙○○於偵訊時證稱：我跟被告都是用微信聯絡，帳號0000
    00000就是被告，因為我沒有安非他命，所以問被告那裡有
    沒有，被告說「等等我先帶兩個小朋友過去先頂著要嗎？」
    ，意思是他先拿2公克安非他命給我，我們平常交易地點可
    能是我或被告的住處樓下，我回「可以呀」，被告說「我先
    趕進度」，就是被告要去找安非他命的意思，這2公克被告
    並沒有先給我，而是直到找到半兩安非他命才給我，因為從
    對話紀錄可以看到下午3時許被告講完後，並沒有說他到了
    ，而是直到對話紀錄所顯示的晚間7時許被告說「到齊了」
    之後他才來找我，當日晚間7時22分被告說「到了」是指到
    我家樓下，該次被告本人下車親自交給我一包半兩的安非他
    命，我交現金2萬元給被告，銀貨兩訖等語(見偵卷第133頁)
    ，又觀諸被告與乙○○之微信對話紀錄內容，確有於109年9月
    11日提到見面及交付物品之對話，有上開微信對話紀錄截圖
    1份在卷可參（見偵卷第107至108頁），而依乙○○之證述內
    容，可知其就當時購買甲基安非他命之經過、數量、價額等
    情，於偵查時經具結後為詳盡之陳述，顯非憑空捏造、杜撰
    ，復無明顯矛盾或不合常理之處，衡之一般買受毒品之人既
    非交付當場為警查獲而人贓俱獲，苟如不願指證毒品來源者
    ，大可隨意虛構毒品來源係某真實姓名年籍不詳、綽號某某
    ，或稱係與被告另事相約見面云云搪塞應付，況乙○○為被告
    之友人，兩人並無仇怨，業據被告及乙○○均供陳在卷（見偵
    卷第91頁，原審卷第73頁），堪認乙○○前揭證述內容，應係
    其親身經歷見聞之經過，而非子虛，堪可採信。
　3.買賣毒品係非法交易，具隱密及特殊信賴關係，而販賣毒品
    復係政府嚴予查緝之違法行為，偵查機關時以依法核發之通
    訊監察作為偵查手段，毒品交易者，為免遭查緝風險，常以
    買賣雙方始知或隱晦不明之用語，替代毒品交易之重要訊息
    （如種類、數量、金額），甚至因事前已有約定或默契，故
    僅約定見面，即能進行毒品交易，此與社會大眾一般認知無
    違，故對通訊監察譯文或通訊軟體通話內容之評價，尚須綜
    合相關供述而為判斷。又一般合法物品之交易，買賣雙方於
    電話或通訊軟體聯繫之間，固會就標的物、價金、交付方式
    等事項為約定；然有關毒品之交易，誠難期待買賣雙方以同
    樣標準為聯繫，尤其，在現行通訊監察制度之下，若於通話
    間言明具體之標的物或以暗語代之，無異自曝於被查獲之風
    險中。再者，關於毒品之買賣，其以電話或通訊軟體聯繫者
    ，雙方多係相識之人，其等或僅粗略表明見面時、地，甚或
    僅以電話鈴聲加上來電顯示作為提醒即足。是並非不得依通
    聯之情形及通話內容之真意，作為判斷可否採為買賣雙方所
    供述買賣情節之佐證（最高法院107 年度台上字第1210、17
    82、2199、2641號判決意旨參照）。而細繹該微信對話紀錄
    內容，被告與乙○○間對話固未言明交易甲基安非他命，惟甲
    基安非他命係第二級毒品，無論持有、施用、轉讓、販賣，
    均屬違法行為，為治安機關所嚴查，是一般毒品交易均於隱
    密下進行，其以通信聯絡亦鮮有明白直接以「毒品」、「甲
    基安非他命」等名稱或相近用語稱之，多係以暗語或彼此已
    有默契之含混語意而為溝通，此觀以乙○○於偵訊稱：要帶兩
    個小朋友先過來頂著，意思是他先拿2公克安非他命給我等
    語(見偵卷第133頁），益徵上情無疑。而依被告及乙○○前揭
    對話紀錄所示，其等僅以「剩餘的晚點我在帶過去」、「我
    先趕進度」、「到齊了」等詞交談，彼此即明瞭語意及對話
    目的，足認係為避免遭人察覺並逃避檢警查緝，而以此簡略
    用語聯繫毒品交易。
　4.按告訴人、證人之陳述有部分前後不符，或相互間有所歧異
    時，究竟何者為可採，法院仍得本其自由心證予以斟酌，非
    謂一有不符或矛盾，即應認其全部均為不可採信。尤其關於
    行為動機、手段及結果等之細節方面，告訴人之指陳，難免
    故予誇大，證人之證言，有時亦有予渲染之可能；然其基本
    事實之陳述，若果與真實性無礙時，則仍非不得予以採信（
    有最高法院74年台上字第1599號判例意旨可參）。查，乙○○
    於偵訊時雖為前揭證述內容，然於原審則改證稱：我沒有跟
    被告購買毒品，我在檢方的陳述，是當時警方引導我說的，
    我們當時對話是在講我跟人家發生糾紛，被告要帶2個人過
    來處理，被告那天到我家樓下說有電腦要我修，被告找我時
    ，常常車上會載自己兩個小孩，警詢筆錄內容我真的不清楚
    等語（見原審卷第58至62頁），觀諸乙○○於原審之證述，先
    稱被告幫忙其處理糾紛，後又稱被告要修電腦，再改稱被告
    車上會載自己兩個小孩等語，足見乙○○前後所述矛盾，且均
    無法明確回答，乙○○於偵訊、原審之證述內容，彼此相互歧
    異，且所述內容分別附和被告於警詢之供述及被告之辯解，
    益見乙○○於原審所證之前揭內容，核屬迴護被告之詞，不足
    採信。況乙○○於原審亦稱：我在偵查中意識清醒，我沒有作
    偽證等語（見原審卷第62頁），從而，依乙○○與被告之微信
    對話內容，不僅與毒品交易中常見之術語相符合，亦與乙○○
    上開證述內容相符，足以資為乙○○指證真實之補強證據，益
    徵乙○○前揭證述本案毒品交易之事實，尚無悖乎經驗常情，
    應非虛指，堪可採信。稽此，被告如事實欄所示販賣第二級
    毒品之犯行，已足認定。
　5.至被告雖以前詞置辯，然被告於警詢時先供稱：對話內容是
    什麼意思我忘記了等語（見偵卷第10頁）；復於偵查中供稱
    ：當天見面是要請乙○○幫我修電腦，上開對話紀錄是在談論
    電子菸，「兩個小朋友」是我兒子等語( 見偵卷第91頁) ；
    又於原審準備程序及審理中改稱：我當天沒有交給乙○○任何
    物品，上開對話紀錄「兩個小朋友」是我帶我2 個年輕人朋
    友去找乙○○，因為他和別人發生糾紛，希望我過去挺他等語
    (見原審卷第29、87至89頁) ；復於本院稱：我是要拿電腦
    給他修理等語（見本院卷第147頁），綜觀被告歷次供述，
    就其與乙○○之微信對話內容究指何事乙節，前後供述顯然不
    一，且其兒子與朋友兩者完全不同，應無混淆之餘地，且豈
    有以「等等我先帶兩個小朋友過去先頂著要嗎？」等語描述
    自己的孩子之理，該話語實不符合前後描述之情節，亦與常
    情明顯不符，且為人父母者，要替朋友處理糾紛時，更不會
    帶自己的小朋友（小孩）前往，將孩子捲入是非甚至身陷危
    險，是自難認被告所辯屬實。
　6.又辯護人雖為被告辯護稱：本案並無扣案毒品之鑑定報告為
    證，亦無乙○○之驗尿報告為憑，實無法證明被告有販賣第二
    級毒品犯行，且乙○○證述前後不一，不可採信等語。然查，
    乙○○於偵訊時業已詳述向被告購買毒品甲基安非他命之時間
    、地點、數量及金額等主要情節，且乙○○於原審所為翻異其
    詞之證述內容不可採，亦經本院認定如上，而乙○○另案施用
    甲基安非他命之犯行，業經臺灣士林地方法院以110年度審
    易字第69號（下稱另案）判決判處罪刑確定，另於該案所扣
    得之淡黃色透明結晶3包，經送交通部民用航空局航空醫務
    中心以氣相層析質譜儀（GC/MS）法檢驗結果，均檢出甲基
    安非他命成分（淨重分別為1.278公克、0.666公克、11.703
    公克，驗餘淨重分別為1.2778公克、0.6658公克、11.7028
    公克），有該中心109年10月15日航藥鑑字第0000000號毒品
    鑑定書在卷可憑等情，有本院被告前案紀錄表及上開判決附
    卷可查（見本院卷第117至122頁），是辯護人前揭否定乙○○
    前開證述之憑信性，或稱無其他證據足資佐證等語，均不可
    採。
　㈢綜上，被告販賣第二級毒品甲基安非他命之犯行，堪予認定
    。被告及其辯護人前揭所辯，均不足採信。從而，本案事證
    明確，洵堪認定，應依法論科。至被告之辯護人雖聲請將乙
    ○○109年度偵字第1818號起訴書所扣得之3包甲基安非他命（
    即前開另案扣得之甲基安非他命）送請法務部調查局為指紋
    鑑定，以證明該毒品是乙○○向被告購買，然上開毒品業經銷
    燬，有本院公務電話紀錄在卷可稽（見本院卷第165頁），
    是無再送鑑定之可能，況此部分事實業經本院詳細論駁如上
    ，故認其前開聲請無調查之必要性，爰不予調查。另被告之
    辯護人復聲請調閱乙○○之尿液檢驗報告，然此部分業經另案
    認定乙○○確實有施用第二級毒品甲基安非他命之犯行，亦經
    本院調取另案之判決附卷，是無再行調閱尿液檢驗報告之必
    要。
二、論罪：
　㈠按甲基安非他命屬毒品危害防制條例第2條第2項第2款規定之
    第二級毒品，是核被告所為，係犯毒品危害防制條例第4條
    第2項之販賣第二級毒品罪。
　㈡被告販賣甲基安非他命前，持有甲基安非他命之行為，雖該
    當持有第二級毒品罪之構成要件，然為其後販賣之高度行為
    所吸收，不另論罪。
三、駁回上訴之理由：
　㈠本案經本院審理結果，認原審以被告所為犯行，事證明確，
    依法論罪，並以行為人之責任為基礎，審酌被告明知甲基安
    非他命對人體之危害性，仍無視政府反毒政策及宣導，而為
    本件販賣甲基安非他命犯行，其行為足以助長吸食毒品之氾
    濫，並戕害人體身心健康、危害社會治安及善良風氣，所為
    非是，次慮及其犯罪所得利益、販賣毒品之次數、數量及金
    額，暨被告於原審自陳高中畢業之智識程度、已婚、育有2
    名未成年子女、從事漁獲外銷之工作、收入不定之經濟狀況
    ，及於偵查、審判中始終否認販賣犯行，犯後態度難謂良好
    等一切情狀，量處有期徒刑12年。復就沒收部分說明：未扣
    案之2萬元款項，乃被告販賣第二級毒品予乙○○之價金，屬
    被告因犯罪所取得之財物乙節，業據乙○○於偵查中證述在卷
    （見偵卷第133頁），自應依刑法第38條之1第1項規定宣告
    沒收，且依同條第3項之規定，於全部或一部不能沒收或不
    宜執行沒收時，追徵其價額。經核原審認事用法均無違誤，
    量刑亦稱妥適，應予維持。
  ㈡被告上訴意旨仍持前詞否認犯罪，業據本院論駁如前，並非
    可採，其上訴為無理由，應予駁回。　　
據上論斷，應依刑事訴訟法第368條，判決如主文。
本案經檢察官周慶華到庭執行職務。
中　　華　　民　　國　　111 　年　　6 　　月　　15　　日
　　　　　　　　　刑事第二庭  審判長法　官  遲中慧
　　　　　　　　　　　　　　　　　  法　官  楊志雄
　　　　　　　　　　　　　　　　　  法　官  邱筱涵
以上正本證明與原本無異。
如不服本判決，應於收受送達後20日內向本院提出上訴書狀，其
未敘述上訴之理由者並得於提起上訴後20日內向本院補提理由書
（均須按他造當事人之人數附繕本）「切勿逕送上級法院」。
                                    書記官  林吟玲
中　　華　　民　　國　　111 　年　　6 　　月　　15　　日
附錄：本案論罪科刑法條全文
毒品危害防制條例第4條
製造、運輸、販賣第一級毒品者，處死刑或無期徒刑；處無期徒
刑者，得併科新臺幣3千萬元以下罰金。
製造、運輸、販賣第二級毒品者，處無期徒刑或10年以上有期徒
刑，得併科新臺幣1千5百萬元以下罰金。
製造、運輸、販賣第三級毒品者，處7年以上有期徒刑，得併科
新臺幣1千萬元以下罰金。
製造、運輸、販賣第四級毒品者，處5年以上12年以下有期徒刑
，得併科新臺幣5百萬元以下罰金。
製造、運輸、販賣專供製造或施用毒品之器具者，處1年以上7年
以下有期徒刑，得併科新臺幣1百50萬元以下罰金。
前五項之未遂犯罰之。